臺灣高等法院臺南分院刑事判決
111年度上訴字第63號
上  訴  人  
即  被  告  藍雅薰



指定辯護人  本院公設辯護人簡松柏  
上列上訴人即被告因家暴傷害案件，不服臺灣臺南地方法院109
年度訴字第1349號中華民國110年11月11日第一審判決（起訴案
號：臺灣臺南地方檢察署108年度偵字第14403號），提起上訴，
本院判決如下：
    主      文
上訴駁回。
    事實及理由
一、本院審理結果，認原判決以被告藍雅薰於民國108年7月31日
    18時40分許，在臺南市○○區○○路0段00號0樓，以徒手方式傷
    害告訴人藍婉禎，致使其受有右下巴1處破皮、頸部2處破皮
    、左上臂3處破皮及1處發紅疼痛、右大腿及左大腿各1處發
    紅疼痛、左膝外側破皮發紅疼痛等傷害，事證明確，因而論
    以刑法第277條第1項之傷害罪。量刑部分審酌被告與告訴人
    藍婉禎為姊妹關係，彼此因長期之家內糾紛而相處不睦，告
    訴人藍婉禎不滿遭被告提告而質問，被告不滿遭質問而拍桌
    、摔筷子，並進而出手抓傷告訴人藍婉禎，告訴人藍婉禎不
    甘於此，亦加以反擊推開並掐住被告頸部，雙方均以訴諸暴
    力手段之方式發洩情緒，所為均有不該；兼衡被告僅坦承部
    分行為，未取得對方原諒，犯後態度難認有悔意；並考量雙
    方出手之先後及傷勢嚴重程度，被告自陳為○○畢業之教育程
    度，未婚、無子女，前從事○○○○○，時薪約新臺幣000元，現
    與母親同住之家庭生活狀況等一切情狀，量處拘役30日，並
    諭知易科罰金之折算標準。經核認事用法並無不合，量刑亦
    屬妥適，應予維持，除關於證據能力之說明外，其餘引用原
    判決所記載之事實、證據及理由（如附件）。
二、證據能力部分
㈠、被告於本院審理時就其警詢中之供述辯稱：我的警詢筆錄沒
    有證據能力，因為當時我的母親在旁監視我等語（本院卷第
    77頁），經查，本院勘驗被告警詢錄影結果，被告於警詢過
    程，神情輕鬆自然，偶有微笑，並未顯示遭受脅迫、害怕或
    恐懼之情況，被告母親並未出現在錄影畫面中，然於警詢後
    階段曾與被告有對話，關於被告打傷告訴人藍婉禎，及被告
    所受之傷勢等問題，被告母親協助提出被告驗傷證明及受傷
    照片供警附卷，並無脅迫或指導、暗示被告回答問題之情況
    ，而在被告母親與被告對話之前，被告就傷害過程已經自主
    陳述相關情節，回答內容明確，並無反覆或矛盾，有本院勘
    驗筆錄可憑（本院卷第149-154頁），是被告於警詢中之陳
    述，並無違反其意願之情況，應有證據能力。
㈡、刑事訴訟法第159條之5規定，被告以外之人於審判外之陳述
    ，雖不符前4條之規定，而經當事人於審判程序同意作為證
    據，法院審酌該言詞陳述或書面陳述作成時之情況，認為適
    當者，亦得為證據。當事人、代理人或辯護人於法院調查證
    據時，知有第159條第1項不得為證據之情形，而未於言詞辯
    論終結前聲明異議者，視為有前項之同意。查：本判決以下
    所引用之傳聞證據，檢察官、被告及辯護人於審判程序中均
    同意作為證據使用，或知有傳聞證據之情形而未於言詞辯論
    終結前聲明異議（本院卷第77頁、197頁），本院審酌該等
    證據作成時之情況，並無違法取證之情形，又與本案有關聯
    性，認為以之作為證據應屬適當，均具有證據能力。
三、駁回上訴之理由
㈠、被告上訴意旨略以：外勞烏咪誣陷我，我那天沒有摔碗，只
    有摔筷子，藍婉禎衝過來，捉住我的脖子一直搖，要把我掐
    死，我才用手抓回去，我有抓到一點點，但是她的左上臂與
    膝蓋的傷和我無關，我被她搖到地上，當時想要捉她的腳，
    但她有閃開，左上臂3處破皮、右大腿、左大腿我都沒有碰
    到，是她自己跌倒、擦傷的傷口。我有交出光碟內容，有我
    母親李月華脅迫、強迫我的內容，我要申請警察作筆錄的畫
    面，李月華脅迫我，要我如何說，那天李月華在旁邊，妨害
    自由陳述，是我心生恐懼下完成的筆錄。我沒有打藍婉禎，
    請求聽完我提出的光碟片等語。辯護人則為被告辯護稱，告
    訴人藍婉禎、證人烏咪之證述不可採信，本件被告係面對告
    訴人藍婉禎現在不法之侵害，出於保護自己的防衛意思而為
    正當防衛行為，應為被告無罪之判決等語。
㈡、被告於本院準備程序供稱：犯罪事實我有一些承認，一些不
    承認，我有抓告訴人藍婉禎的脖子，但是沒有很用力，也有
    抓告訴人的手，但是剩下的臉、下巴、兩個膝蓋部分與我無
    關等語（本院卷第194頁），然告訴人藍婉禎就其受被告徒
    手攻擊，因而導致受有右下巴1處破皮、頸部2處破皮、左上
    臂3處破皮及1處發紅疼痛、右大腿及左大腿各1處發紅疼痛
    、左膝外側破皮發紅疼痛等傷害，於偵查及原審審理中證述
    明確，並無何不可採信之矛盾或瑕疵，核與臺南市立安南醫
    院受理家庭暴力事件驗傷診斷書(警卷第19-20頁）之記載相
    符，並經原審調閱告訴人藍婉禎臺南市立安南醫院（委託中
    國醫藥大學興建經營）之就診病歷及傷勢照片（原審卷第12
    7-142頁），亦可證告訴人藍婉禎確實於與被告衝突後約2小
    時內前往就診，依傷勢照片顯示，各該驗傷診斷書所登載之
    傷勢，均可見紅腫或破皮等現象，並無陳舊性傷痕，足證告
    訴人藍婉禎上開傷勢，確實為與被告肢體衝突後所產生，況
    依告訴人藍婉禎之就醫紀錄（偵卷第16頁），於本件108年7
    月31日肢體衝突前，告訴人藍婉禎僅於108年5月28日有耳鼻
    喉科之就醫紀錄，亦無法佐證被告辯稱，告訴人藍婉禎上開
    傷勢，部分為舊傷之事實。再者，被告於警詢時曾供稱：「
    我嚇到，我有抓她，我就走過去，給她抓」、「（妳出手往
    她身體的哪個部位抓？）這邊吧（做出手抓下巴的動作）」
    、「（臉嗎？下巴，還有呢？）腳吧，因為我跌倒，看到她
    腳在那邊，就給她（做出伸手抓之動作）」（本院卷第150-
    151頁）等語，亦足佐證被告確實有朝告訴人藍婉禎臉、下
    巴、腳等處攻擊之事實，其辯稱告訴人藍婉禎之部分傷勢並
    非其所造成，為告訴人藍婉禎之舊傷，尚非可採。
㈢、辯護人雖辯護稱，被告本件屬正當防衛行為，然正當防衛必
    須對於現在不法之侵害，始足當之，侵害業已過去，或無從
    分別何方為不法侵害之互毆行為，均不得主張防衛權，而互
    毆係屬多數動作構成單純一罪，而互為攻擊之傷害行為，縱
    令一方先行出手，還擊之一方，在客觀上苟非單純對於現在
    不法之侵害為必要排除之反擊行為，因其本即有傷害之犯意
    存在，自無主張防衛權之餘地（最高法院96年度台上字第35
    26號判決意旨參照），本件衝突起因為告訴人藍婉禎質疑被
    告何以對其及家人提出告訴，而被告對於告訴人藍婉禎之質
    疑亦心生不滿，因而有拍打桌面之情況，此為告訴人藍婉禎
    指訴在卷，是被告與告訴人藍婉禎於肢體衝突前，已經因口
    角衝突而彼此心生不滿，並非被告無端遭告訴人藍婉禎攻擊
    之情況，被告本有傷害告訴人藍婉禎之動機，且被告於警詢
    時亦供稱：「（妳瞪她，然後她就出手了嗎？）就筷子...
    就拍桌子啊，然後她就衝過來了，就掐我脖子」、「（再來
    呢？）再來就搖了啊，搖到我摔下去」、「下一步我嚇到啊
    」、「我有抓她啊」、「我就走過去，給她抓」等語（本院
    卷第150-151頁），可見被告於肢體衝突前，已因心生不滿
    而拍桌叫囂對峙，已生傷害之犯意，再依被告上開所述，雖
    告訴人藍婉禎有攻擊之事實，然被告是在告訴人藍婉禎攻擊
    動作結束後，受到驚嚇再「走過去抓」告訴人藍婉禎，並非
    在告訴人藍婉禎仍處於攻擊狀態之下回手，況且，依告訴人
    藍婉禎之驗傷診斷書記載，其傷勢包括右下巴1處破皮、頸
    部2處破皮、左上臂3處破皮及1處發紅疼痛、右大腿及左大
    腿各1處發紅疼痛、左膝外側破皮發紅疼痛等處，遍及全身
    上下各處，實非單一之回手或阻擋動作可能產生，可見被告
    之傷害行為並非短暫，其有傷害之犯意，而與排除不法侵害
    之正當防衛行為顯不相符，應可認定。
㈣、至於被告主張證人烏咪之證述不可採信，及其於警詢中之供
    述違反自由意志，並請求勘驗所提出錄音檔案部分，本件並
    非僅以證人烏咪之證述認定被告之犯罪事實，並有告訴人藍
    婉禎之證述及其他客觀證據足以佐證，而被告於警詢中之供
    述，並無違反任意性之情況，已如上述。被告請求勘驗錄音
    部分，經本院勘驗後，為被告與告訴人藍婉禎之對話，內容
    與本件傷害犯行無關，有本院勘驗筆錄可憑（本院卷第154-
    157頁），其此部分之辯解，均無解於傷害犯行之認定，併
    予敘明。末以，被告另主張原判決量刑過重（本院卷第198
    頁），然原判決已依刑法第57條規定，審酌卷內各項量刑資
    料，並無何裁量權行使之瑕疵，且被告上訴亦否認犯罪，原
    判決量刑之基礎並無變更，被告指摘原判決量刑過重，尚無
    可採。
四、綜上，原判決認事用法均無違誤，量刑亦屬妥適，被告以上
    開情詞提起上訴，指摘原判決違法不當，為無理由，應予駁
    回。　　　　
五、應適用之程序法條：刑事訴訟法第368條、第373條。
本案經檢察官陳昆廷提起公訴、檢察官陳昱旗到庭執行職務。　
中　　華　　民　　國　　111 　年　　4 　　月　　26　　日
                  刑事第一庭    審判長法　官  楊清安
                                      法　官  陳顯榮
                                      法　官  蕭于哲
以上正本證明與原本無異。
如不服本判決應於收受送達後20日內向本院提出上訴書狀，其未
敘述上訴理由者，並得於提起上訴後20日內向本院補提理由書（
均須按他造當事人之人數附繕本）「切勿逕送上級法院」。
　　　　　　　　　　　　　　　　　　　書記官　鄭信邦　　
中　　華　　民　　國　　111 　年　　4 　　月　　26　　日
附錄本案論罪科刑法條全文
中華民國刑法第277條
傷害人之身體或健康者，處5年以下有期徒刑、拘役或50萬元以
下罰金。犯前項之罪，因而致人於死者，處無期徒刑或7年以上
有期徒刑；致重傷者，處3年以上10年以下有期徒刑。